【裁判字號】    99,抗,201
【裁判日期】    991018
【裁判案由】    拍賣抵押物
【裁判全文】
臺灣臺北地方法院民事裁定               99年度抗字第201號
抗  告  人  乙○○
相  對  人  安泰商業銀行股份有限公司
法定代理人  丙○○
代  理  人  甲○○
上列當事人間聲請拍賣抵押物事件，對於中華民國99年9 月9 日
本院99年度司拍字第312 號裁定提起抗告，本院裁定如下：
    主  文
抗告駁回。
抗告費用新臺幣壹仟元由抗告人負擔。
    理  由
一、相對人於原審聲請意旨略以：抗告人於民國99年2 月間提供
    其有如附表所示之不動產設定最高限額新臺幣（下同）3,30
    0,000 元抵押權予聲請人即債權人，擔保債權確定日期為12
    9 年2 月4 日，以擔保其對債權人所負之債務。而相對人向
    債權人借款1,080,000 元，借款期間自99年1 月25日至119
    年1 月25日止，借款2,750,000 元，借款期間自99年2 月8
    日1119年2 月8 日止，遲延履行時，本借款視為全部到期，
    除仍依約計算利息外，逾期在6 個月以內部分，按上開利率
    百分之10，逾期在6 個月以上部分，按上開利率百分之20計
    付違約金，並立有貸款契約書可證。詎本借款從99年5 月起
    算之款項未依約繳款，經催告後亦未依約繳款，依約本借款
    已視為全部到期，尚欠本金3,802,280 元及應計之利息違約
    金未償等語，並提出建物登記謄本影本、土地登記謄本影本
    、貸款契約書影本、催告書影本、他項權利證明書影本、土
    地、建築改良物抵押權設定契約書影本等件為證。
二、本件抗告意旨略以：本件抵押權設定為最高限額抵押權，雙
    方約定債權確定日期為129 年1 月20日，是本件債權確定日
    期既未屆至，抵押權人即無由確定債權數額，故本件清償期
    日尚未屆至，抵押權之行使即非適法，為此提起抗告，求予
    廢棄原裁定等語。並聲明：原裁定廢棄，相對人在原審之聲
    請駁回。
三、按抵押權人於債權已屆清償期而未受清償者，得聲請法院拍
    賣抵押物，就其賣得價金而受清償，民法第873條第1項定有
    明文。又抵押權人依此規定聲請拍賣抵押物，係屬非訟事件
    ，法院所為准駁之裁定，無確定實體法上法律關係存否之性
    質，於債權及抵押權之存否，亦無既判力，故只須其抵押權
    已經依法登記，且抵押債權已屆清償期而未受清償，法院即
    應為准許拍賣抵押物之裁定。而對於實體法律關係有爭執之
    人，為保護其權利，應另提起訴訟，以求解決，不得僅依抗
    告程序聲明其爭執，並據為廢棄准許拍賣抵押物裁定之理由
    ，最高法院51年台抗字第269號判例、94年台抗字第270號裁
    定意旨可資參照。經查，本件相對人主張之上開事實，業據
    其提出建物登記謄本影本、土地登記謄本影本、貸款契約書
    影本、催告書影本、他項權利證明書影本、土地、建築改良
    物抵押權設定契約書影本等件為證，核屬相符，原法院據以
    裁定准予拍賣抵押物，於法並無不合。至抗告人爭執本件係
    設定最高限額抵押權，雙方約定債權確定期日尚未屆至，抵
    押權人無由確定債權數額云云，核其係屬實體事項之爭執，
    抗告法院於本件非訟程序中本不得審酌，且揆諸前開說明，
    法院就拍賣抵押物裁定事件，僅就抵押權已經依法登記，且
    債權已屆清償期而未受清償之形式要件而為審查，至其他所
    涉實體爭執，抗告人應依訴訟程序另謀解決，而非於非訟事
    件程序中為此爭執。從而，抗告意旨指摘原裁定不當，求予
    廢棄，為無理由，應予駁回。
四、據上論結，本件抗告為無理由，依非訟事件法第55條第1 項
    、第2 項、第46條、第21條第2 項，民事訴訟法第495 條之
    1 第1 項、第449 條第1 項、第78條，裁定如主文。
中    華    民    國    99    年    10    月    18    日
                  民事第三庭審判長法  官  郭美杏
                                  法  官  汪怡君
                                  法  官  林惠霞
以上正本係照原本作成
本裁定除以適用法規顯有錯誤為理由，並經本院許可外，不得再
抗告。如提起再抗告，應於收受後10日內委任律師為訴訟代理人
向本院提出再抗告狀。並繳納再抗告費新台幣1,000元。
中    華    民    國    99    年    10    月    21    日
                                  書記官  陳怡如

司法院資訊處製作；財團法人民間司法改革基金會備份。
